【裁判字號】    95,簡上,727
【裁判日期】    950811
【裁判案由】    傷害
【裁判全文】
臺灣高雄地方法院刑事判決            95年度簡上字第727 號
上  訴  人
即  被  告  甲○○
上列上訴人因傷害案件，不服本院高雄簡易庭民國95年5 月2 日
95年度簡字第1582號第一審判決（聲請簡易判決處刑案號：95年
度偵字第1182號）提起上訴，本院合議庭認不得以簡易判決處刑
，改依通常程序自為第一審之判決，判決如下：
    主  文
原判決撤銷。
甲○○無罪。
    理  由
壹、公訴意旨略以：被告甲○○與丙○○與2 人於民國94年11月
    20日14時許，在高雄縣林園鄉○○村○○路1 巷口，因丙○○向甲○○催討積欠其妻子之借款新臺幣500 元，引起甲○○不滿，甲○○竟基於傷害之犯意，徒手毆打丙○○頭部，
    致丙○○受有右眼挫傷併結膜下出血、右眼眶挫傷併瘀血之
    傷害，因認被告甲○○涉犯刑法第277 條第1 項之傷害罪嫌
    。
貳、按犯罪事實應依證據認定之，無證據不得推定其犯罪事實；
    不能證明被告犯罪者，應諭知無罪之判決，刑事訴訟法第15
    4 條、第301 條第1 項分別定有明文。又刑事訴訟法上所謂
    認定犯罪事實之證據，係指足以認定被告確有犯罪行為之積
    極證據而言，如未能發現有相當證據或證據不足以證明，自
    不能以推測或擬制之方法以為裁判基礎，又認定不利於被告
    之事實，需依積極證據，苟積極證據不足為不利被告之認定
    時，即應為有利於被告之認定，更不必有何有利之證據（最
    高法院29年上字第3105號、40年臺上字第86號、30年上字第
    816 號判例意旨參照）。又刑法第277 條第1 項之傷害罪，
    以有傷害人之意思並發生傷害之結果者始能成立，若加害者
    以傷害人之意思而加暴行，尚未發生傷害之結果，除法律對
    於此項暴行另有處罰規定者外，自不成立何種罪名（最高法
    院23年上字第763 號判例意旨參照）。茲所稱之傷害，係指
    行為人破壞他人之生理組織或健康狀況而異於原來之正常情
    狀者而言；又傷害固不限於外傷，舉凡損害人身體內部外部
    機能者均屬之，惟如行為人雖有傷害之故意與行為，但於人
    之身體或精神之組織機能並無妨害者，除有同法第281 條之
    情形外，即不能成立傷害罪。
參、公訴人認被告甲○○涉犯前開傷害罪嫌，無非係以告訴人丙○○之指訴、證人即案發當時亦在場之證人黃林美雀之證詞
    ，及告訴人於建佑醫院就診之診斷證明書為論罪依據。然訊
    據上訴人即被告則堅決否認有何傷害犯行，辯稱：伊沒有動
    手打丙○○等語。
肆、經查：
一、證據能力部分：
（一）刑事訴訟法第159 條之2 規定，被告以外之人於檢察事務
      官、司法警察官或司法警察調查中所為之陳述，與審判中
      不符時，其先前之陳述具有較可信之特別情況，且為證明
      犯罪事實存否所必要者，得為證據。觀乎證人即告訴人丙○○於警詢中陳述之情核與本院審理中所述大抵相符，依
      前開法條意旨，自應逕以證人於本院審理中所為之證述為
      認定事實之依據，再無引用其警詢中所述之必要。從而證
      人丙○○於警詢中所述各節，依法均不具證據能力。
（二）證人黃林美雀於警詢陳述，係被告以外之人於審判外之陳
      述，亦未於本院審理時在庭具結證述，且經被告就證據能
      力表示異議，是依刑事訴訟法第159 條第1 項之規定，不
      得作為證據。
（三）證人丙○○、黃林美雀於偵查中之證詞，均係在檢察官前
      所為之陳述，且均經具結而以證人身分為證言，亦無顯有
      不可信之情形，是證人丙○○、黃林美雀於偵查中之證詞
      ，依刑事訴訟法第159 條之1 第2 項規定，本院認均有證
      據能力。
（四）按診斷證明書，乃被告以外之人，即醫師於審判外所為之
      書面陳述，屬於傳聞證據，該診斷證明書為民間診所之醫
      師針對個案而製作之診斷書，雖與刑事訴訟法第159 條之
      4 第1 款所示之公務員職務上製作之紀錄文書或證明文書
      不符，亦與刑事訴訟法第159 條之4 第2 款所示之於通常
      業務過程不間斷、有規律而準確記載，大部分紀錄完成於
      業務終了前後，並未預見日後可能提供作為證據之紀錄文
      書或證明文書有間，然醫師依醫師法第17條之規定，如無
      法令規定之理由，不得拒絕診斷書之交付，且若出具與事
      實不符之診斷書，依醫師法第28 條 之4 第5 款之規定，
      可處新臺幣100,000 元以上500,000 元以下罰鍰，並得併
      處限制執業範圍、停業處分1 個月以上1 年以下或廢止其
      執業執照；情節重大者，並得廢止其醫師證書，可知醫師
      出具之診斷書若有錯誤、虛偽，醫師之執業執照、醫師證
      書均可能因而廢止，是其正確性甚高，且司法機關隨時可
      以調取醫師依醫師法第12條規定而製作，並由醫師執業之
      醫療機構依醫療法第48條規定保存之病歷與之相互核對，
      設有錯誤，甚易發現並糾正，是以，診斷證明書應與公務
      員職務上製作之文書具有同等程度之可信性，屬於刑事訴
      訟法第159 條之4 第3 款所稱之其他於可信之特別情況下
      所製作之文書。準此，診斷證明書，既係醫師依醫師法第
      17 條 之規定出具之診斷書，而屬刑事訴訟法第159 條之
      4 第3 款所稱之其他於可信之特別情況下所製作之文書，
      自應認得為證據，而有證據能力。
二、實體部分：
（一）證人即告訴人丙○○於偵查中結證稱：甲○○一拳打到伊
      的右眼睛。（見偵卷第13頁），復於本院審理時，仍為基
      本事實相同之陳述，證稱：「（問：94年11月20日你和被
      告發生爭執？）是，我們四個人在下棋，被告罵我太太，
      被告又打我，我人倒在地上，我就拿東西丟他。（問：他
      打到你那裡？）眼睛。」等語綦詳（見本院卷第45-47 頁
      ），核與在場證人黃林美雀於偵查中結證所稱：被告甲○○與丙○○爭吵，後甲○○就出手打丙○○（詳偵卷第19
      -20 頁）等語相符，足見被告與告訴人於上開時、地確因
      細故發生爭執，繼而互有肢體接觸，被告有出手毆打告訴
      人之事實，應堪認定。
（二）又證人乙○○、丁○○○於本院雖均證稱僅看到丙○○拿
      酒瓶打被告甲○○，並無看到被告甲○○出手打丙○○等
      （參本院卷第47-51 頁），惟乙○○亦陳述：我和被告一
      起騎車要拿餅去給文平他們吃，被告先到，我跟著在後面
      到，我到時看到丙○○拿酒瓶打被告，證人丁○○○陳述
      ：因為被告出去很久，我去找他，我到現場時看到丙○○
      拿酒瓶打被告。是證人乙○○、丁○○○就被告、告訴人
      發生爭執之期間，既非全程均在場，而有未曾見聞之時間
      ，則尚難依其2 人之證述，遽為被告有利之認定，而認被
      告未出手毆打告訴人。
（三）惟檢察官上開據以為證據之告訴人所提建佑醫院就診之診
      斷證明書上係載明丙○○於94年12月7 日到院急診，診斷
      證明書亦於94年12月7 日開立，與本案發生時間為94年11
      月20日相隔時日甚遠（參警卷第11頁），又證人丙○○於
      本院亦證述：我被打後先去藥房拿藥吃，不能開立診斷證
      明書，後來於94年12月7 日再去健佑醫院看，然後於當天
      開立診斷證明書（本院卷第47頁）。另經本院向健佑醫院
      函詢丙○○就醫相關病例資料結果，亦無丙○○於94年11
      月20日或其後數日之就診資料（本院卷第35-41 頁），易
      言之，被告於前述時地雖曾出手毆打告訴人，但是否使告
      訴人身體、健康受有傷害，則尚無證據證明之。
（四）至證人即當時在場之黃林美雀雖於偵查中結證稱：被告甲○○與丙○○爭吵，後甲○○就出手打丙○○等語，惟證
      人黃林美雀亦未證述目睹告訴人因此受有何種傷害，是亦
      尚不足以作為不利被告之認定，是依卷存各證據資料，尚
      不足僅憑告訴人片面指訴，遽認本件被告有何傷害犯行。
（五）綜上，本件被告雖毆打告訴人，但無積極之證據足以證明
      告訴人之身體或健康因而受損。本院復查無其他積極之證
      據，足以證明告訴人之身體或健康因而受損，即未發生傷
      害之結果，則被告之毆打行為尚不符合傷害罪之構成要件
      ，揆諸前揭說明，為不能證明被告犯罪，應予以無罪之諭
      知。原審未予詳察，遽予論科，尚有未洽，被告上訴指摘
      原判決不當，為有理由，自應由本院撤銷原判決，改為被
      告無罪之諭知。
伍、按檢察官聲請以簡易判決處刑之案件，經法院認為有第451
    條之1 第4 項但書之情形者，應適用通常訴訟程序審判之，
    刑事訴訟法第452 條定有明文；且對於簡易判決之上訴，準
    用刑訴法第3 編第1 章及第2 章之規定，管轄第二審之地方
    法院合議庭受理簡易判決上訴案件，應依通常程序審理。其
    認案件有刑訴法第452 條之情形者，應撤銷原判決，逕依通
    常程序為第一審判決，法院辦理刑事訴訟簡易程序案件應行
    注意事項第14項亦有規定；本件原審依承辦檢察官聲請簡易
    判決處刑，對被告以傷害罪論罪科刑，經本院撤銷原判決，
    改判被告無罪，已詳如前述，足認檢察官聲請簡易判決處刑
    為不適當，而有刑事訴訟法第451 條之1 第4 項但書第3 款
    之情形，故依前揭規定，應由本院合議庭逕依通常程序審理
    後，自為第一審判決，檢察官如不服本判決，仍得於法定上
    訴期間內，向管轄之第二審法院提起上訴，附此敘明。
據上論斷，應依刑事訴訟法第455 條之1 第3 項、第452 條、第
369 條第1 項前段、第364 條、第301 條第1 項，判決如主文。
本案經檢察官井天博到庭執行職務。
中    華    民    國    95    年     8    月    11    日
                  刑事第四庭    審判長法  官  郭玫利
                                      法  官  陳振嘉
                                      法  官  林意芳
以上正本證明與原本無異。
如不服本判決，應於收受送達後10日內向本院提出上訴書狀。
中    華    民    國    95    年     8    月    11    日
                                      書記官  曾秀鳳


司法院資訊處製作；財團法人民間司法改革基金會備份。
